ACORDAO-COMPLETO-2344025

ACÓRDÃO DE RELAÇÃO

ACÓRDÃO DE RELAÇÃO 530/2019 ATA 7/2019 - PLENÁRIO

Acórdão 530/2019-TCU-Plenário
VISTOS e relacionados estes autos de representação, com pedido de medida cautelar, apresentada por licitante acerca de suposta irregularidade cometida pela Secretaria de Estado de Educação do Pará (Seduc/PA) na condução da Concorrência Pública 4/2017-CEL/NLIC/SEDUC, destinada à “contratação de empresa de engenharia para execução da construção de escola de 12 salas, localizada na Av. Nossa Senhora da Conceição - Miritituba, no Município de Itaituba/PA”,
Considerando que a empresa se insurgiu contra sua inabilitação no certame, declarada em decorrência da omissão em relacionar dois contratos celebrados com o Poder Público na relação de compromissos assumidos, conforme exigido no item 6.3.4.6 do edital, segundo o qual “o licitante deverá apresentar relação do montante dos valores das obras e serviços de engenharia contratados (contratos em vigor) com Municípios, Estados e União”;
Considerando que, constatado o descumprimento do previsto no edital, não foi acolhida a justificativa da representante no sentido de que julgou desnecessário apontar os dois contratos que não repercutiram na capacidade financeira da empresa, uma vez que não houve desembolo nem início da execução; 
Considerando que o referido dispositivo se fundamenta no art. 31, § 4º, da Lei 8.666/1993: “Poderá ser exigida, ainda, a relação dos compromissos assumidos pelo licitante que importem diminuição da capacidade operativa ou absorção de disponibilidade financeira, calculada esta em função do patrimônio líquido atualizado e sua capacidade de rotação”;
Considerando que a licitação foi homologada e seu objeto adjudicado à empresa Contap Construtora Ltda., bem como que o contrato foi assinado em 19/1/2018;
Considerando que a representante, tendo conhecimento de sua inabilitação no dia 27/11/2017, somente dois meses depois ingressou com representação neste Tribunal, mais de 30 dias após a celebração do contrato decorrente da licitação;
Considerando que pesquisa realizada no Sistema Integrado de Monitoramento Execução e Controle – Simec, em 24/10/2018, evidencia percentual de execução de 40,93%, com previsão de conclusão em 14/5/2019;
Considerando que, após a realização da diligência por mim determinada, a unidade técnica entendeu adequada a inabilitação da representante, como também as inabilitações das demais licitantes, em razão do descumprimento de outros itens do edital;
Considerando a proposta uniforme elaborada no âmbito da Secex/PA, pela inadmissibilidade da representação, uma vez que a empresa não demonstrou vício ou ilegalidade na decisão adotada pela comissão de licitação da Seduc/PA atinente à inabilitação de sua proposta, não se vislumbrando nos autos ofensa ao interesse público capaz de motivar a intervenção deste Tribunal de Contas da União; e
Considerando que, apesar da inexistência de vício ou ilegalidade na decisão adotada pela comissão de licitação da Seduc/PA diante da previsão no edital, constatou-se a ausência de menção ao cálculo do índice apto a medir a saúde financeira da empresa, bem como de justificativa que demonstre a necessidade e a adequação da referida cláusula em contratação que não se refira a serviços terceirizados de natureza contínua com cessão de mão de obra em regime de dedicação exclusiva, consoante entendimento exposto no voto condutor do Acórdão 3265/2016-TCU-Segunda Câmara, sendo suficiente a expedição de ciência à secretaria; 
ACORDAM os Ministros do Tribunal de Contas da União, reunidos em Sessão de Plenário, por unanimidade, com fundamento no art. 143, inciso V, alínea “a”, do Regimento Interno, em:
a) não conhecer da presente representação, ante o não preenchimento dos requisitos de admissibilidade previstos no art. 235 c/c o art. 237 do Regimento Interno do TCU e no art. 103, § 1º, da Resolução – TCU 259/2014; 
b) indeferir o requerimento de medida cautelar formulado pela representante, tendo em vista a inexistência dos pressupostos necessários para a adoção da medida;
c) dar ciência da presente deliberação, acompanhada da instrução de peça 39, à representante e à Secretaria de Estado de Educação do Pará (Seduc/PA) ;
d) arquivar os autos, com fulcro nos arts. 235 e 237 do Regimento Interno do TCU c/c o art. 105 da Resolução – TCU 259/2014.
1. Processo TC-Processo 005.135/2018-4 (REPRESENTAÇÃO) 
1.1. Representante: Texas Construções e Saneamento Ltda. - EPP (CNPJ 04.884.383/0001-69) .
1.2. Órgão/Entidade/Unidade: Secretaria de Estado de Educação do Pará (Seduc/PA) 
1.3. Relator: Ministro-Substituto Augusto Sherman Cavalcanti
1.4. Representante do Ministério Público: não atuou
	1.5. Unidade Técnica: Secretaria do TCU no Estado do Pará (Sec-PA) .
1.6. Representação legal: não há.
1.7. Determinações/Recomendações/Orientações: 
1.7.1. dar ciência à Secretaria de Estado de Educação do Pará (SEDUC/PA) de que, em seus editais futuros, ao aplicar o disposto nos §§ 4º e 5º do art. 31 da Lei 8.666/1993:
1.7.1.1. estabeleça os critérios aptos a determinar justificadamente o cálculo de tais índices contábeis;
1.7.1.2. inclua, nos processos destinados à contratação de serviços terceirizados de natureza contínua que não envolvam cessão de mão de obra em regime de dedicação exclusiva, justificativas que demonstrem a necessidade e a adequação de cláusula como a estipulada no subitem 6.3.4.6 da Concorrência Pública 4/2017-CEL/NLIC/SEDUC com relação ao objeto licitado, de forma a não haver afronta aos arts. 37, inciso XXI, da Constituição Federal; 3º, § 1º, inciso I, e 31, § 5º, da Lei 8.666/1993; 5º do Decreto 5.450/2005; e às deliberações deste Tribunal, a exemplo do Acórdão 3265/2016-TCU-Segunda Câmara.

Texas Construções e Saneamento Ltda. - EPP (CNPJ 04.884.383/0001-69).

AUGUSTO SHERMAN

não há.

Não atuou

REPRESENTAÇÃO (REPR)

Secretaria do TCU no Estado do Pará (Sec-PA).